【裁判字號】    98,訴,1251
【裁判日期】    990210
【裁判案由】    加重強盜等
【裁判全文】
臺灣基隆地方法院刑事判決              98年度訴字第1251號
公  訴  人  臺灣基隆地方法院檢察署檢察官
被      告  乙○○
指定辯護人  本院公設辯護人林富貴
被      告  甲○○
選任辯護人  胡鳳嬌律師
上列被告因加重強盜等案件，經檢察官提起公訴（98年度偵字第
5062號），本院判決如下：
    主  文
乙○○共同意圖為自己不法之所有，攜帶兇器，以強暴至使不能
抗拒，而取他人之物，累犯，處有期徒刑柒年陸月。
甲○○共同意圖為自己不法之所有，攜帶兇器，以強暴至使不能
抗拒，而取他人之物，處有期徒刑柒年陸月。
    犯罪事實
一、乙○○前因傷害案件，由臺灣臺北地方法院於民國96年9月
    27日以96年度簡字第3019號判決判處有期徒刑3月確定；其
    後，再因傷害案件，經臺灣臺北地方法院於97年3月31日，
    以97年度簡字第936號判決判處有期徒刑5月確定，前開二案
    嗣經裁定應執行有期徒刑6月，於97年3月21日發監執行，97
    年9月15日縮刑期滿執行完畢（構成累犯）。
二、乙○○於98年11月14日上午7 時30分許，應甲○○之邀，共
    同前往甲○○之姐位於臺北縣萬里鄉大鵬村住處，欲共同飲
    酒聊天，惟未遇其姐，乙○○與甲○○乃於該處門口飲酒閒
    聊。飲畢，甲○○因缺錢花用，乃向居於其姐住處對面即門
    牌臺北縣萬里鄉大鵬村加投289-5 號之友人丁○○借錢，並
    要求丁○○交付現金，惟遭丁○○拒絕。乙○○、甲○○見
    丁○○拒絕借錢，乃基於意圖為自己不法所有暨強盜他人財
    物之犯意聯絡，先由乙○○衝入丁○○家中，將丁○○壓倒
    在地，丁○○因突遭壓制而有所掙扎，甲○○、乙○○二人
    為圖強盜財物過程之遂順，復基於傷害之犯意聯絡，由乙○○捶打丁○○腰部二下，甲○○再以拳頭毆打丁○○，並自
    現場拾起客觀上足以對人之生命、身體產生危險之竹棍1 支
    朝丁○○頭部揮打，致丁○○受有頭部外傷、右側小腿擦傷
    等傷害，使丁○○因被壓制在地且遭毆打而不能抗拒，僅得
    任憑乙○○伸手自其褲袋內取走新臺幣（下同）13,000元得
    逞離去，甲○○、乙○○於強盜得逞後，乃將所得之13,000
    元共同買酒花用。嗣經丁○○報警，由警調閱監視錄影帶後
    ，於同年月日中午12時30分，在臺北縣金山鄉○○村○○路
    與福德街口，將乙○○、甲○○攔檢盤查，始悉上情，並扣
    得竹棍1支及未及花用完畢之贓款4,030元。
三、案經丁○○訴由臺北縣政府警察局金山分局報告臺灣基隆地
    方法院檢察署檢察官偵查起訴。
    理  由
壹、證據能力
一、按被告以外之人於審判外之言詞或書面陳述，除法律有規定
    者外，不得作為證據；又被告以外之人於偵查中向檢察官所
    為之陳述，除顯有不可信之情況者外，得為證據；再除顯有
    不可信之情況外，從事業務之人於業務上或通常業務過程所
    須製作之紀錄文書、證明文書，得為證據；另被告以外之人
    於審判外之陳述，雖不符合刑事訴訟法第159 條之1 至第
    159 條之4 之規定，而經當事人於審判程序同意作為證據，
    法院審酌該言詞陳述或書面陳述作成時之情況，認為適當者
    ，亦得為證據，而當事人、代理人或辯護人於法院調查證據
    時，知有上開不得為證據之情形，而未於言詞辯論終結前聲
    明異議者，視有前項之同意，刑事訴訟法第159 條第1 項、
    第159 條之1 第2 項、第159 條之4 第2 款及第159 條之5
    分別定有明文。經查：
  (一)證人丁○○於警詢中所為之陳述，為被告以外之人於審判外
    之言詞陳述，然經本院於審判程序提示予被告並告以要旨，
    經被告表示無意見，且未聲明異議，又本院審酌上開證人警
    詢筆錄之記載，並無不正取供之情事，且證人於警詢時並無
    具結之可能，是就該審判外言詞陳述作成時之情況，應認為
    適當，依刑事訴訟法第159 條之5 規定意旨，具有證據能力
    ；又共同被告乙○○於警詢時所為之陳述，為被告甲○○以
    外之人於審判外之言詞陳述，共同被告甲○○於警詢時所為
    之陳述，為被告乙○○以外之人，於審判外之言詞陳述，然
    經本院於審判程序提示予被告甲○○、乙○○並告以要旨，
    經彼等表示無意見，且未聲明異議，又本院審酌被告乙○○
    、甲○○警詢筆錄之記載，並無不正取供之情事，是就該審
    判外言詞陳述作成時之情況，應認為適當，依刑事訴訟法第
    159條之5規定意旨，具有證據能力。
  (二)證人丁○○於偵查中向檢察官所為之陳述，固屬被告以外之
    人於審判外之言詞陳述，惟檢察官係國家公務員，代表國家
    偵查犯罪，實行公訴，而實務運作時，檢察官向被告以外之
    人所取得之陳述，原則上均能遵守法律規定，不致違法取供
    ，其可信度極高，此外，復無其他顯不可信情況，而證人丁○○亦經依法具結在案，是就該審判外之言詞陳述，應認依
    刑事訴訟法第159 條之1 第2 項具有證據能力；又共同被告
    甲○○偵訊時所為陳述，業經依法具結，亦無公務員偽造或
    不正取供等顯不可信之情況，依照刑事訴訟法第159 條之1
    第2 項規定，具有證據能力。
  (三)又除顯有不可信之情況外，從事業務之人於業務上或通常業
    務過程所須製作之紀錄文書、證明文書，得為證據，刑事訴
    訟法第159 條之4 第2 款定有明文。本件財團法人北海岸金
    山醫院98年11月14日乙種診斷證明書乙份（98年度偵字第50
    62號卷第27頁），係從事醫療業務之人於業務上所製作之證
    明文書，且該診斷證明書係就丁○○就醫時之受傷狀況所為
    之紀錄，並無顯無不可信之情況，應認具有證據能力。
二、卷附現場照片、告訴人丁○○受傷照片等合計18紙（同上偵
    卷第36頁至第42頁）、贓物認領保管單（同上偵卷第28頁）
    扣案之竹棍1 枝，均非供述證據，而經審酌其作成或取得之
    情況，並無違背法定程序取得之情形，依刑事訴訟法第158
    條之4 之反面解釋，應認具有證據能力，而得為本案之證據
    。
貳、實體部分
    訊據被告乙○○、甲○○就上開犯罪事實迭於本院準備程序
    及審理中坦承無訛，核與證人丁○○於警、偵訊中所證：其
    遭被告乙○○壓倒在地後，旋遭被告二人徒手毆打，被告甲○○並持竹棍敲打其頭部，乙○○自其褲袋取走13,000元等
    情相符，而丁○○於遭被告2 人毆打後，受有頭部外傷、右
    側小腿擦傷等傷害乙節，亦有財團法人北海岸金山醫院98年
    11月14日乙種診斷證明書乙份（同上偵卷第27頁）、丁○○
    受傷照片（同上偵卷第37頁至第38頁）附卷可稽；此外，並
    有現場照片、贓物認領保管單（同上偵卷第36頁、第38 頁
    至第42頁、第28頁）及扣案之竹棍1支可佐，足認被告二人
    任意性自白與事實相符，本件犯罪事證明確，被告二人所犯
    強盜犯行，洵堪認定，應依法論科。
參、論罪科刑部分
一、按刑法第321 條第1 項第3 款規定所謂之兇器，其種類並無
    限制，凡客觀上足對人之生命、身體、安全構成威脅，具有
    危險性之兇器均屬之（最高法院79年台上字第5253號判例可
    資參照）。又按刑法第330條第1項之攜帶兇器強盜罪（即犯
    強盜罪而有刑法第321 條第1 項第3 款之情形）以行為人攜
    帶兇器強盜為其加重條件，不以攜帶之初有行兇之意圖為必
    要，其兇器之由來如何，亦無所限制，祇須在強盜當時攜帶
    之為已足（最高法院95年台上字第3328號判決意旨參照）。
    查本件被告2 人為強盜犯行所持用之竹棍，雖係由被告於被
    害人丁○○住處所取得，其該竹棍長度為118.5 公分，雖非
    實心，惟質地堅硬等情，業經本院當庭勘驗屬實，有準備程
    序筆錄在卷可參，且確由被告甲○○持之毆打被害人丁○○
    頭部受傷，顯已對人之身體、生命、安全構成危險，自屬兇
    器無訛，是辯護人為被告辯護稱：竹棍非屬兇器乙節，並無
    理由。
二、核被告乙○○、甲○○所為，均係犯刑法第330 條第1 項攜
    帶兇器之加重強盜罪及同法第277 條第1 項普通傷害罪。被
    告甲○○、乙○○間，就上開犯行，有犯意之聯絡及行為之
    分擔，為共同正犯。被告以一行為，同時觸犯構成要件不相
    同之法條罪名，為異種想像競合犯，應依刑法第55條規定，
    從一較重之刑法第330 條第1 項之加重強盜罪名處斷。再被
    告乙○○有犯罪事實欄所示論罪科刑執行完畢情形，有臺灣
    高等法院被告前案紀錄表乙份附卷足憑，其於前案執行完畢
    後5 年內，故意再犯本件有期徒刑以上之罪，為累犯，依刑
    法第47條第1 項加重其刑。爰審酌被告甲○○、乙○○因向
    告訴人丁○○借款未果，即為上開強盜犯行，除造成告訴人
    財產上損害外，亦致其受有頭部外傷、右側小腿擦傷等傷害
    ，且被告2 人迄今均賠償告訴人所受損害，暨衡及被告乙○○於犯後坦承犯行，被告甲○○於偵查中矢口否認有持木棍
    傷害告訴人，於本院準備程序中原亦矢口否認犯行，推託非
    其所為，終坦認犯行，犯後態度尚可，並酌以被告2人犯罪
    之手段、犯罪動機、目的等一切情狀，分別量處如主文所示
    之刑，以示儆懲。
三、被告2 人持以犯案之竹棍1 支，係被告甲○○於告訴人丁○○住處隨手取得，並非被告二人所有之物，爰不予宣告沒收
    。
據上論斷，應依刑事訴訟法第299 條第1 項前段，刑法第28條、
第330 條第1 項、第47條第1 項、第55條，判決如主文。
本案經檢察官丙○○到庭執行職務
中    華    民    國    99    年    2     月    10    日
                  刑事第四庭審判長法  官   齊  潔
                                  法  官   王慧惠
                                  法  官   周霙蘭
以上正本證明與原本無異。
如不服本判決應於收受送達後10日內向本院提出上訴書狀，並應
敘述具體理由；其未敘述上訴理由者，應於上訴期間屆滿後20日
內向本院補提理由書(均須按他造當事人之人數附繕本)「切勿逕
送上級法院」。
中    華    民    國    99    年    2     月    10    日
                                  書記官   莊智凱
附錄論罪法條：
中華民國刑法第330條
（加重強盜罪）
犯強盜罪而有第 321 條第 1 項各款情形之一者，處 7 年以上
有期徒刑。
前項之未遂犯罰之。

司法院資訊處製作；財團法人民間司法改革基金會備份。
